臺灣雲林地方法院刑事判決　　　　　　96年度交簡上字第75號
上　訴　人
即　被　告　乙○○
上列上訴人因過失傷害案件，不服本院虎尾簡易庭於中華民國96
年7 月13日所為96年度虎交簡字第74號第一審判決（聲請簡易判
決處刑案號：臺灣雲林地方法院檢察署96年度偵字第1374號），
提起上訴，本院管轄之第二審合議庭判決如下：
    主  文
原判決撤銷。
乙○○因過失傷害人，處罰金新臺幣壹萬元，如易服勞役，以新
臺幣壹仟元折算壹日，減為罰金新臺幣伍仟元，如易服勞役，以
新臺幣壹仟元折算壹日。緩刑貳年。
    事  實
一、乙○○於民國96年2 月17日下午，駕駛車牌號碼TN-3618 號
    自用小客車，沿雲林縣虎尾鎮○○路自東北向西南往公安路
    方向行駛，在同日下午1 時10分許，行經民生路與中山路之
    無號誌交岔路口時，本應注意車輛行駛之車前狀況，隨時採
    取必要之安全措施；並應注意行經無號誌之交岔路口時，應
    減速慢行，作隨時停車之準備；且依當時天候晴朗、日間有
    自然光線、視距良好、路面乾燥、無缺陷；及在該路口前，
    於乙○○行進方向之左側雖有圍牆、雜木遮蔽左側中山路來
    車之視線，但並無不能注意之情事。乙○○竟在行經該處，
    疏未注意除減速外，應再予停車查看左側中山路有無來車之
    車前狀況，即貿然駕車進入該交岔路口，致適時甲○○騎乘
    車牌號碼H6F-380 號重機車，沿中山路由東南往西北行經該
    交岔路口，亦疏未注意車前狀況及左方車應暫停讓右方車先
    行，而閃避不及，撞及乙○○駕駛之上開自用小客車之左後
    車身，造成甲○○人車倒地，受有頭部外傷合併微量顱內出
    血之傷害。乙○○於肇事後，在有偵查權限之機關或公務員
    發覺其犯罪前，向到場處理之員警坦承肇事，自首而接受裁
    判。
二、案經甲○○訴由雲林縣警察局虎尾分局報告臺灣雲林地方法
    院檢察署檢察官偵查後聲請簡易判決處刑。
    理  由
一、訊據被告乙○○固坦承於前揭時、地肇事，致被害人受傷，
    但矢口否認有何過失傷害之犯行，辯稱：當時其車上之烤鴨
    ，係因適逢農曆年除夕，買來準備分送朋友，其並未從事販
    售烤鴨之工作；且其行經該路口前，速度已減至時速20公里
    左右，並未停車，其有先看左邊，再看右邊，因在民生路其
    行進方向之左側路口前有些樹木擋住視線，較遠距離就看不
    到，是否因此未看見被害人，而被害人亦未看見其汽車，以
    致在路中發生碰撞，其應無過失等語。
二、經查：
  (一)被告於前揭時、地駕駛上開自用小客車，沿虎尾鎮○○路自
    東北向西南欲穿越中山路往公安路方向行駛，而在該交岔路
    口前，被告於遇左側有雜木遮蔽其就前方中山路左側來車視
    線之際，除減速外，並未進一步停車查看確認左側未有來車
    ，即貿然駕車進入該路口，致與沿中山路由東南往西北騎乘
    機車欲穿越該路口之被害人甲○○發生碰撞一情，業據被告
    自白無訛在卷，並有道路交通事故現場圖、道路交通事故調
    查報告表(一)、(二)各1 件、肇事現場及車輛照片8 張附卷足憑
    。又被害人甲○○因此車禍受有頭部外傷合併微量顱內出血
    之傷害，亦有財團法人天主教若瑟醫院及財團法人奇美醫院
    之診斷證明書各1 紙在卷可稽。
  (二)按駕駛人駕駛汽車，於行經無號誌之交岔路口，應減速慢行
    ，作隨時停車之準備；並應注意車前狀況，隨時採取必要之
    安全措施。此觀道路交通安全規則第93條第1 項第2 款及第
    94條第3 項規定自明。被告為汽車駕駛人，自應注意上述道
    路交通安全規則之規定；又依前揭道路交通事故調查報告表
    所載，肇事當時天候晴朗、日間有自然光線、視距良好、路
    面乾燥、無缺陷；另依前揭肇事現場照片所示，在被告行進
    方向之左側路口前，雖有圍牆、雜木遮蔽被告對左側中山路
    來車之視線，但被告除減速外，倘能於行經該圍牆、雜木遮
    蔽處之際，先予停車查看左側中山路確無來車，再進入該交
    岔路口，即可避免本件車禍之發生，是被告並無不能注意之
    情事。然被告卻疏未注意此車前狀況，即貿然駕車進入該交
    岔路口，以致肇事，顯有過失，是被告辯稱其無過失一節，
    自無可採。按此，被告過失駕車肇事之事實，堪予認定。又
    被害人甲○○確因本件車禍，受有頭部外傷合併微量顱內出
    血之傷害，已如前述，則被告過失駕車之行為，與被害人之
    傷害結果間，具有相當因果關係，亦可認定。至於被害人自
    被告左側之中山路行經前揭交岔路口，固亦有疏未注意車前
    狀況，及未暫停讓被告先行等情事，而與有過失。但被告就
    本件車禍之發生既有上開過失，自難因被害人之與有過失，
    而解免其責任。本件事證已臻明確，被告之犯行洵堪認定。
三、又被告辯稱其係從事旅行業，並未從事烤鴨之販售工作，本
    件車禍事故當時其車上之烤鴨，係適逢農曆除夕，買來分送
    朋友一節，衡酌被告之行業特性，於年節以禮物餽贈客戶、
    朋友，以拓展生意，合於常情；且依其工作性質，並不以駕
    駛汽車為必要；此外，檢察官復未能舉出證據證明被告從事
    販售烤鴨之工作。按此，自無從認定被告係以駕駛上開自用
    小客車為其附隨業務，亦即被告並非從事業務之人。是檢察
    官認被告所犯，係刑法第284 條第2 項前段之業務過失傷害
    罪，起訴法條尚有未洽；惟被告既係駕駛該自用小客車，因
    過失肇事致被害人受傷害，本件之社會基本事實尚屬相同，
    本院自得審理，爰變更起訴之法條，附此敘明。
四、核被告所為，係犯刑法第284 條第1 項前段之過失傷害罪。
    被告肇事後於偵查犯罪機關發覺前，留於現場向到場處理之
    員警，承認為肇事人，自首而接受裁判，此有雲林縣警察局
    虎尾分局道路交通事故肇事人自首情形紀錄表1 件在卷可稽
    。被告自首犯行，依刑法第62條前段規定減輕其刑。又被告
    本件犯罪時間在96年4 月24日以前，合於中華民國96年罪犯
    減刑條例所定之減刑條件，應予減刑。
五、原審以被告罪證明確，因予論罪科刑，固非無見。惟查被告
    並非從事業務之人，原審卻論以業務過失；再者，被告本件
    犯罪合於中華民國96年罪犯減刑條例所定之減刑條件，原審
    漏未減刑，均有未洽。上訴意旨指摘原判決不當，為有理由
    ，原判決既有上開可議之處，自應由本院撤銷改判。
六、審酌被告未有犯罪前科，素行良好，有臺灣高等法院被告前
    案紀錄表附卷可參；及被告與被害人對本件車禍之發生均有
    過失、被害人所受之傷害、被告已賠償被害人之損害，以及
    被害人於本審表示撤回告訴等一切情狀，爰量處如主文所示
    之刑，並諭知易服勞役之折算標準，及其減得之刑，並諭知
    易服勞役之折算標準。又被告未曾故意犯罪受有期徒刑以上
    刑之宣告，已如上述，其經此教訓，信無再犯之虞，本院認
    所宣告之刑以暫不執行為適當，爰併宣告緩刑2 年，以啟自
    新。
七、據上論斷，依刑事訴訟法第455 條之1 第1 項、第3 項、第
    369 條第1 項前段、第364 條、第299 條第1 項前段、第
    300 條，刑法284 條第1 項前段、第62條前段、第42條第3
    項前段、第74條第1 項第1 款，刑法施行法第1 條之1 ，中
    華民國96年罪犯減刑條例第2 條第1 項第3 款、第7 條，判
    決如主文。
本案經檢察官蕭如娟到庭執行職務
中　　華　　民　　國　　96　　年　　10　　月　　19　　日
                  刑事第三庭審判長法  官  林輝煌
                                  法  官  李貞瑩
                                  法  官  陳銘壎
以上正本證明與原本無異。
本件不得上訴。
                                  書記官　魏輝碩
中　　華　　民　　國　　96　　年　　10　　月　　19　　日
附錄本案論罪科刑法條全文
刑法第284條（過失傷害罪）
因過失傷害人者，處六月以下有期徒刑、拘役或五百元以下罰金
（按罰金已提高為30倍），致重傷者，處一年以下有期徒刑、拘
役或五百元以下罰金。從事業務之人，因業務上之過失傷害人者
，處一年以下有期徒刑、拘役或一千元以下罰金，致重傷者，處
三年以下有期徒刑、拘役或二千元以下罰金。
